【裁判字號】    97,上訴,1230
【裁判日期】    980616
【裁判案由】    毒品危害防制條例
【裁判全文】
臺灣高等法院臺南分院刑事判決        97年度上訴字第1230號
上  訴  人
即  被  告  乙○○
選任辯護人  洪梅芬律師
            涂欣成律師
            呂蘭蓉律師
上列上訴人因毒品危害防制條例案件，不服臺灣臺南地方法院96
年度訴字第860號中華民國97年9月9日第一審判決（起訴案號：
臺灣臺南地方法院檢察署96年度偵字第9703號），提起上訴，本
院判決如下：
    主  文
原判決撤銷。
乙○○連續販賣第一級毒品，累犯，處有期徒刑拾年，扣案之
第一級毒品海洛因壹拾捌包（驗餘淨重合計伍點柒肆公克）、未
於本件扣案之第一級毒品海洛因壹包（驗餘淨重零點柒柒公克）
均沒收銷燬之；扣案之海洛因外包裝袋壹拾捌個（總重點玖
公克）、未於本件扣案之海洛因外包裝袋壹個（重零點伍公克
）、空分裝袋玖拾伍個、空分裝袋壹盒又壹包，均沒收；未扣案
之門號0000000000號行動電話（含ＳＩＭ卡）壹支沒
收，如全部或一部不能沒收時，追徵其價額，或以其財產抵償之
；犯罪所得財物新臺幣肆萬壹仟元沒收，如全部或一部不能沒收
時，以其財產抵償之。又連續轉讓第一級毒品，累犯，處有期徒
刑貳年陸月。應執行有期徒刑拾伍年，扣案之第一級毒品海洛因
壹拾捌包（驗餘淨重合計伍點柒肆公克）、未於本件扣案之第一
級毒品海洛因壹包（驗餘淨重零點柒柒公克）均沒收銷燬之；扣
案之海洛因外包裝袋壹拾捌個（總重點玖公克）、未於本件
扣案之海洛因外包裝袋壹個（重零點伍公克）、空分裝袋玖拾
伍個、空分裝袋壹盒又壹包，均沒收；未扣案之門號00000
00000號行動電話（含ＳＩＭ卡）壹支沒收，如全部或一部
不能沒收時，追徵其價額，或以其財產抵償之；犯罪所得財物新
臺幣肆萬壹仟元沒收，如全部或一部不能沒收時，以其財產抵償
之。
    事  實
一、乙○○前因違反稅捐稽徵法案件，經法院判處有期徒刑三月
    確定，於民國92年10月7日執行完畢。仍不知悔改，明知海
    洛因係毒品危害防制條例列管之第1級毒品，不得販賣、持
    有，竟意圖營利，基於販賣第一級毒品海洛因之概括犯意，
    自94年12月初某日起至95年1月5日止，由丙○○以其持用之
    門號0000000000號行動電話，撥打乙○○所有及使用之門號
    0000000000號行動電話（未扣案），聯絡購買第一級毒品海
    洛因，並約定在臺南縣永康市○○○路226巷22號3樓之2乙○○租處東方公園大樓門外，以每包新臺幣（下同）2千元
    之價格，連續販賣第一級毒品海洛因19次，每次1包，予丙○○（民國○○年○月○○日生）施用，另以每包3千元之價格，
    販賣第一級毒品海洛因1次，計1包予丙○○，計販毒所得共
    4萬1千元（未扣案）。嗣於95年1月11日中午十二時許，丙○○為警查獲其持有、施用第一級毒品，並供出毒品購自乙○○後，在警方之授意下，以其持用之門號0000000000號行
    動電話，撥打乙○○所有未扣案之0000000000號電話，於電
    話中談妥交易之數量為海洛因1包、價格為7000元及相約在
    上開同一地點交易，嗣於同日下午五時許，乙○○承前販賣
    第一級毒品營利之概括犯意，依約自其上址租處下樓至中庭
    大門前，隔著大門將一包海洛因（驗餘淨重0.77公克）、及
    其所有供包裝上開毒品以防潮溼或裸露俾供犯販賣第一級毒
    品罪所用之包裝袋1個（空包裝重0.35公克）交予丙○○後
    ，隨即返回上址租處，因上開交易過程過於短暫，埋伏在附
    近之警員來不及上前逮捕乙○○，遂於確定乙○○之租處住
    址後，於同日下午6時許徵得乙○○之同意搜索上址，當場
    扣得乙○○所有之第一級毒品海洛因18包（驗餘淨重合計5.
    74公克）、及其所有供包裝上開毒品以防潮溼或裸露俾供犯
    販賣第一級毒品罪所用之包裝袋18個（空包裝袋總重3.93公
    克）、及其所有預備供販賣第一級毒品用之空分裝袋95個與
    空分裝袋1盒又1包。
二、乙○○另基於無償轉讓第一級毒品海洛因之概括犯意，自94
    年12月間某日起至95年1月11日下午四時許止，在上址租處
    ，連續二次轉讓數量少許僅可供施用一次之第一級毒品海洛
    因予己○○（民國○○年○月○○日生）施用，計轉讓數量淨重
    未逾5公克。
三、案經南投縣警察局集集分局報請臺灣臺南地方法院檢察署檢
    察官偵查起訴。
    理  由
壹、證據能力方面：
一、證人己○○於警詢之證述，係被告乙○○以外之人於審判外
    之陳述，被告既然不同意作為證據，依刑事訴訟法第159 條
    第1項規定及第159條之5第1項規定之反面解釋，原則上即不
    得作為本案裁判基礎之證據資料。檢察官又未證明上開證人
    先前於警詢中之陳述，有何「較可信之特別情況」，及是否
    係證明本案犯罪事實存否所必要之證據，其既不符合刑事訴
    訟法第159條之2例外得作為證據之要件規定，自無法回復其
    證據能力。
二、按刑事訴訟法第159條之1第2項規定「被告以外之人於偵查
    中向檢察官所為之陳述，除顯有不可信之情況者，得為證據
    」，辯護人並未指出證人己○○、丙○○於偵查中之證言，
    有何「顯有不可信之情況」；且刑事訴訟法第166條有關被
    告詰問權之規定，係在保障被告於法院審理中之基本訴訟權
    ，於偵查中因「偵查不公開」原則，依刑事訴訟法第245條
    、第248條規定，訊問證人時，除預料該位證人將來於審判
    時不能訊問外，原則上不須被告在場，且被告縱在場，亦係
    「得」詰問證人，而非「應」詰問證人，辯護人認上開證人
    於偵查中之證言，未經被告對質、詰問，無證據能力，顯然
    未考量「偵查不公開」原則，並不可採。惟於審判中為保障
    被告詰問證人之權利，上開於偵查中未經被告行使對質詰問
    權之證人，除被告於審判中明示捨棄詰問權之行使，或有刑
    事訴訟法第159條之3所列各款情形以外，應傳喚該等證人到
    庭依法具結，使被告或其辯護人對該等證人有行使反對詰問
    權之機會，否則該偵查中向檢察官所為之陳述，雖屬傳聞證
    據之例外，仍不得作為認定犯罪事實之判斷依據（最高法院
    96年度台上字第1870、2130、2234號判決意旨參照），查證
    人己○○業於原審審理中到庭作證，而經被告當庭行使反對
    詰問權，足認本件被告詰問證人之權利已受保障，又證人丙○○業已死亡，有其個人基本資料查詢單1紙在卷可查（見
    本院卷第96頁），而無從到庭接受詰問，綜上，證人己○○
    、丙○○於偵查中之結證，被告並未指出有何顯不可信之情
    況，復經被告於法院審理中對證人己○○行使對質詰問權，
    依照上開說明，自有證據能力。被告之選任辯護人抗辯證人
    己○○、丙○○於偵查中之結證，無證據能力云云，尚無足
    採。
三、被告之選任辯護人另抗辯證人丙○○於警詢供述，應無證據
    能力云云。然查：證人丙○○已死亡，已如前述，其於警詢
    時連同不利自身之施用毒品一併出於自由意志而任意陳述，
    復有可稽其係自然發言之客觀通訊監聽紀錄佐憑，應認該等
    審判外之警詢陳述具有可信之特別情況業經證明，且為證明
    本案犯罪事實存否所必要，符合刑事訴訟法第159條之3第1
    款得為證據之要件。綜上所述，證人丙○○於警詢所為之陳
    述，具有證據能力，合先敘明。
四、其餘以下所引用之供述或非供述證據，公訴人、被告及選任
    辯護人於本案言詞辯論終結前，並未爭執其證據能力，本院
    審酌前開證據之作成或取得之狀況，並無非法或不當取證之
    情事，且亦無顯不可信之情況，並無證據力明顯過低之情形
    ，復經本院於審判期日就上開證據依法進行調查、辯論，依
    刑事訴訟法第159條之5規定，均具有證據能力。
貳、實體部分：
一、訊據被告矢口否認於上開時地販賣海洛因予丙○○及轉讓海
    洛因予己○○，就販賣海洛因予丙○○部分，於警詢及偵查
    中先辯稱：伊不認識丙○○，伊看丙○○站在門邊，去看了
    一下就回來了云云（見警卷第3頁、偵查卷第17頁），嗣於
    原審審理中則改稱：95年1月11日下午4、5點伊是下樓到大
    樓管理室中庭看報紙，就順便問丙○○要找何人云云（見原
    審卷第308頁）。
二、被告販賣海洛因予證人丙○○部分：經查：
  1.
  (1)證人丙○○自94年12月初開始，以其持用之0000000000號行
    動電話，撥打被告持用之0000000000號電話，約定在上址向
    被告購買海洛因，每次購買一小包，價格二千至三千元，前
    後共買了二、三十次等情，業經證人丙○○於偵查中結證在
    卷（見偵查卷第25頁），參酌上開二門號於95年1月1日至95
    年1月5日確實有密集聯絡之情形，有卷附上開二門號之雙向
    通聯紀錄可證（放置卷外），堪認證人丙○○所證述其與被
    告電話聯絡購買海洛因之次數達二、三十次一節尚非虛妄誇
    大，又證人丙○○所稱其持用之行動電話門號0000000000號
    之申請人李偉宏為丙○○之男友，亦有卷附該門號持用人資
    料（見原審卷第82頁）及查獲丙○○施用毒品案之丁○○警
    員於原審審理時結證在卷（見原審卷第193頁）。
  (2)至所稱被告持用之行動電話門號0000000000號之申請名義人
    雖係案外人庚○○，但證人庚○○於原審審理時結證稱：該
    門號與其同時申辦之另一支0000000000號門號於其申請後約
    一個月，即94年11月間就掉了等語（見原審卷第197頁），
    足認證人丙○○所撥打之0000000000號門號於94年12月及95
    年1月間確實非申請名義人庚○○所持用；雖被告否認為該
    門號之持用人，然被告於警詢時自承其使用之行動電話門號
    為0000000000號（見警卷第2頁反面），申請名義人為庚○○，有該門號持用人資料可證（見原審卷第81頁），也就是
    證人庚○○前揭證述其同時申辦、同時遺失之另外一支門號
    ，由此可知被告係自不詳途徑取得證人庚○○申請之前揭二
    門號使用，其以不認識申請人庚○○為由，抗辯其非000000
    0000號門號之持用人，尚無足採。被告另辯稱：依據通聯紀
    錄顯示95年1月11日下午0000000000號手機之位置基地台部
    份為台南縣永康市○○路46巷96弄8號7樓之5與被告所在之
    位置即台南縣永康市○○○路266巷22號住處之基地台不同
    云云，經本院函查遠傳電信公司結果為：台南縣永康市○○
    路46巷96弄8號7樓之5之基地台涵蓋範圍有包括台南縣永康
    市○○○路266巷22號即被告所在之位置，有該公司97年12
    月5日遠傳（企營）字第09711200507號函及所附相關位置圖
    （本院卷第82、83頁）在卷可參，被告辯稱基地台不同云云
    ，顯無足採。
  2.
  (1)又證人丙○○於為警查獲後，供出其毒品來源購自被告，為
    配合警方查緝其毒品上游，乃在警車上以其持用之00000000
    00號行動電話，撥打被告上開行動電話與被告聯絡，在電話
    中與被告約定交易之數量、地點後，帶同南投縣集集分局員
    警至被告上址租處東方公園大樓一樓中庭之鐵門外，證人丙○○在該處等待被告前來交易，集集分局警員則在四週埋伏
    伺機而動，由警員丁○○在該棟大樓管理室監控、警員壬○○在該棟大樓大門對面之商店內隔著落地窗監看該大樓大門
    之情況，嗣被告自其住處下樓後，走至該大門隔著鐵門將一
    包如撲克牌大小之白色物品交付證人丙○○，證人丙○○同
    時將數目不詳之千元鈔交予被告，被告隨即轉身返回住處，
    證人丙○○則坐上警車將被告交付之該包白色物品拿給警員
    辛○○等情，業據證人即查獲警員丁○○、辛○○、壬○○
    於原審審理時結證綦詳（見原審卷第186至195、246至262頁
    ），且該包白色物品經送鑑定結果，確屬第一級毒品海洛因
    （驗餘淨重0.77公克，空包裝重0.35公克）等情，有法務部
    調查局95年3月16日調科壹字第200006088號鑑定通知書在卷
    可按（見原審卷第125之5頁），足見被告當時交付證人丙○○者確係毒品。
  (2)參以證人丙○○與被告二人所持用之上開二門號於95年1月
    11日下午4時51分13秒至31秒、同日下午五時25分52秒至26
    分4秒、同日下午5時30分18秒至21秒確實有通話紀錄，亦有
    卷附該二門號之雙向通聯紀錄可證，而依該通聯紀錄顯示該
    三通電話均係由證人丙○○發話，益證上開員警證稱：證人
    丙○○打電話與被告聯絡海洛因交易之事與事實相符，應可
    採信。則由被告與證人丙○○係隔著鐵門為毒品交易一節，
    及證人丙○○與被告電話聯絡後，可直接帶同警方前往被告
    上址租處大樓外向被告買賣毒品等情，足以證明證人丙○○
    並非第一次與被告交易毒品，其所證述之前於94年12月初至
    95 年1月5日密集向被告購買海洛因之上開情節，已有前所
    述之補強證據可佐，且證人丙○○與被告並無任何怨隙，衡
    情應無虛詞構陷被告之必要，其於偵查中具結後所為之證詞
    ，應可採信。
  (3)雖證人丙○○無法明確指證其向被告購買毒品海洛因之總次
    數及各次買賣之確實金額，然衡之一般購毒者，於其向被告
    購買毒品之時，原未預期將於日後指述被告之犯行，自不能
    期待購毒者刻意記憶各項細節，是購毒者事後回憶作證時，
    對於其購買毒品之時間、數量、次數、價格，難免略有模糊
    之處，通常無法確實明確記憶，因而證人丙○○即使無法明
    確指出其購買之總次數及各次交易價格，仍無礙於其確有向
    被告購買毒品海洛因事實之認定。
  3.此外，復有警方在被告上址租處搜索扣得之已分裝成18小包
    之第一級毒品海洛因（驗餘淨重合計5.74公克，空包裝袋總
    重3.93公克，見本院卷第28頁法務部調查局95年3月23日調
    科壹字第200006092號鑑定通知書）、數量非少之空分裝袋
    95個、空分裝袋一盒又一包，足資佐證被告除了施用海洛因
    外，亦同時有販賣海洛因之犯行，否則即無須事先將海洛因
    分裝成數小包，並備有大量之分裝袋，用以分裝海洛因毒品
    。
  4.至證人丙○○於被告另案販毒案件（臺灣高等法院臺南分院
    95年度上訴字第1021號）審理中到庭作證時雖翻異前詞，改
    證稱：她不認識被告，沒有向被告購買海洛因，警詢及偵查
    時她毒癮發作，神智不清，警察說只要她說「是」，就可以
    讓她交保，當時她只希望趕快出去云云。惟查：
  (1)證人丙○○於95年1月11日中午十二時許在臺南市○○街四
    九號四之三為警查獲，一直到配合警方查緝其毒品上游而至
    上址被告租處東方公園大樓前與被告交易當時之身體及精神
    狀況良好，可以很正常地與警員對談，並無毒癮發作之情事
    ，此據證人丁○○警員、辛○○、壬○○警員結證屬實（見
    原審卷第191至192、251頁），且證人丙○○於警方據其供
    述一併查緝逮捕被告，返回南投縣集集分局之後之95年1月
    12日凌晨五時許，因毒癮發作，由警方護送其至竹山秀傳醫
    院就診安胎，直到情況穩定才於當日上午11時22分許返回分
    局製作警詢筆錄等情，亦有證人丙○○95年1月12日警詢筆
    錄在卷可稽，並據證人即製作證人丙○○警詢筆錄之警員壬○○證述在卷（見原審卷第260頁），足見證人丙○○一直
    到翌日返回南投縣集集分局時才有毒癮發作之情事，並非一
    開始在臺南為警查獲當時就有毒癮發作之情，且其身體狀況
    在警方將其送醫治療後，已穩定下來，自不可能於其後檢察
    官訊問時，有何神智不清之情形，足見證人丙○○事後於被
    告另案販毒案件審理中所為上開證詞，顯係迴護被告之虛偽
    證詞，不足採信。
  (2)又本件查獲單位係南投縣集集分局警員，渠等對臺南縣、市
    並不熟悉，當時前往證人丙○○上開居處，係為了證人丙○○之男友李偉宏所涉嫌之詐欺案件進行搜索查證，並非為查
    緝毒品，因於執行搜索之過程中，發現證人丙○○持有及涉
    犯施用毒品情事，且因證人丙○○供出其毒品來源，才會授
    意證人丙○○撥打電話予被告，一併查緝證人丙○○之毒品
    上游等情，此亦經證人丁○○警員、辛○○、壬○○警員結
    證在卷，是則本件查獲員警當時就被告販賣海洛因之犯行，
    除了根據證人丙○○之供述外，並無任何情資或證據資料，
    倘非證人丙○○基於自由意志之供述，實在無法在渠等不熟
    悉之臺南縣、市引導證人丙○○去誘捕被告，更遑論捏造被
    告販毒之情事，要證人丙○○跟著陳述，由此可知證人丙○○事後於另案二審審理中翻供，虛偽證稱：警察說只要她說
    「是」，就可以讓她交保云云，顯屬無稽之談，無從採信。
  (3)再參以證人丙○○於警詢時證稱：她已向被告購買海洛因約
    一個月，幾乎每天向被告購買海洛因，【只有最近六、七天
    沒有向被告買海洛因】，都是以她持用之0000000000號行動
    電話撥打被告之0000000000號行動電話，與被告聯繫購買毒
    品之事等語（見警卷第21頁），核與卷附該二門號於95年一
    月1日至95年1月11日之通聯紀錄相符，即該二門號自95年1
    月1日至95年1月5日，天天都有通聯紀錄，之後直到95年1月
    11日警方查獲證人丙○○當日下午才又有通聯紀錄，益見證
    人丙○○先前於警詢、偵查中證述其毒品來源係購自被告，
    非屬誣陷被告之虛偽證詞。
  5.辯護人雖另辯稱：證人丙○○先前於警詢、偵查中之證述係
    為了獲得減刑之寬典所為之非任意性供述，不可採信，且依
    法務部調查局檢送之九十五年上、下半年度主要毒品買賣平
    均價格表所示，九十五年上半年海洛因小盤價格每公斤最高
    一千零九十三萬元，最低七百二十六萬元，本件警方在東方
    公園大樓前自證人丙○○身上所查扣之海洛因一包，含袋重
    二‧五公克，最高價格為二萬七千三百二十五元，最低價格
    為一萬八千一百五十元，與證人丙○○於偵查中證稱其每次
    向被告購買二、三千元之一小包海洛因之證詞不符；又95年
    1月11日臺南地區之日沒時刻為下午5時32分許，有日出日沒
    時刻表可證（見原審卷第219之1頁），警方查獲被告當時係
    當日下午5時25分，天色已暗，且自東方公園大樓對面之商
    店落地窗看往該棟大樓，視線會被該大樓側門一大塊鐵片及
    門外之路燈、反光鏡遮蔽，證人壬○○不可能看到被告與證
    人丙○○當時交付毒品之過程云云。惟查：
  (1)所謂「利誘」取供，乃訊問者誘之以利，讓受訊問者認為是
    一種條件交換之允諾，因足以影響其陳述之意思決定自由，
    應認其供述不具任意性，故為證據使用之禁止。但並非任何
    有利之允諾，均屬禁止之利誘，如法律賦予刑事追訴機關對
    於特定處分有裁量空間，在裁量權限內之技術性使用，以促
    成被告或犯罪嫌疑人供述，則屬合法之偵訊作為（最高法院
    九十七年度台上字第一六五五號判決意旨參照）。毒品危害
    防制條例第十七條「供出毒品來源，因而破獲者，得減輕其
    刑」之規定，係為鼓勵因各種情況（例如：販賣、運輸、施
    用）持有毒品者能供出其毒品來源，以期從根源查緝毒品，
    俾減少毒品之流通，則警方於訊問前，向受訊問人曉諭上開
    規定，乃係法定寬典之告知，屬警方合法之偵查作為，並非
    禁止之利誘，難以警方向證人丙○○告知上開減刑規定，即
    認警方係對其利誘取供，況證人丙○○當時所供其向被告購
    買海洛因之情節，均係其基於自由意志所為之供述，已如前
    述，自難認證人丙○○先前於警詢或偵查中之證述，係屬非
    任意性供述。
  (2)又證人丙○○與被告隔著東方公園大樓大門與被告交易毒品
    後，警方自證人丙○○身上扣得之海洛因，淨重為0.77公克
    ，空包裝重0.35公克一情，有上開法務部調查局鑑定通知書
    可證（見原審卷第125之5頁），則依卷附法務部調查局檢送
    之九十五年上、下半年度主要毒品買賣平均價格表（見原審
    卷第322頁），其最高價格為8416元左右（1093÷1000×0.
    77×10000＝8416.1），最低價格為5590元左右（726÷1000
    ×0.77×10000＝5590.2），與證人丙○○於警詢時證稱其
    於95年1月11日下午在電話中向被告表示要購買七千元之海
    洛因一節（見警卷第20頁反面），並無出入，自難憑此即認
    證人丙○○之證詞不可採信。
  (3)另證人丙○○在東方公園大樓前與被告交易毒品當時天色尚
    未昏暗，仍屬明亮一情，有卷附被告、證人丙○○均不爭執
    之東方公園大樓當時之監視器錄影翻拍照片在卷可證（見警
    卷第七至九頁），則案發當時之確實時間是否如辯護人所言
    係接近日沒或已日沒之時刻，尚有疑問，又辯護人所述其自
    東方公園大樓對面商店看往東方公園大樓大門，視線會被反
    光鏡、路燈遮蔽一節，亦係其自該商店內另一角度看往該棟
    大樓大門之畫面，尚不足以推翻證人壬○○於原審審理時結
    證稱：他兩眼裸視1.5、1.3，其自東方公園大樓對面之商店
    內往外看，確實可看到被告交付白色物品（即海洛因一包）
    之證詞，況依辯護人提出之現場照片（見原審卷第286至289
    頁）觀之，該商店確實有一大片落地窗，可供證人壬○○自
    該處監看對面東方公園大樓大門，由此益證壬○○警員之上
    開證詞非屬虛偽，辯護人聲請勘驗現場，核屬不必要，併此
    敘明。
  6.末查販賣毒品乃違法行為，非可公然為之，且因毒品並無公
    定價格，每次買賣之數量、價格，常隨買賣雙方交情深淺、
    需求量多寡、來源是否充裕、對行情之認知、可能之風險等
    因素而異其標準。從而販毒之利得，一般除被告坦承犯行外
    ，委難得知實情。本件被告全盤否認販賣海洛因，更不供述
    利得，致無法查知被告販賣海洛因之實際利得，惟販賣毒品
    被查獲，必被判處重刑，此為公眾週知之事實，被告甘冒被
    判處重刑而販賣毒品，顯有營利意圖自明，而證人丙○○關
    於向被告購買海洛因之次數、價格，業因時隔久遠無法清楚
    記憶，如前所述，則本院依「罪疑唯輕」之刑事法原則，乃
    從較有利於被告之事實認定，即認被告販賣海洛因予丙○○
    之次數為20次，其中有一次價格3千元，其餘19次，每次價
    格2千元，總共所得4萬1千元。
  7.綜上所陳，本院經比較被告前後供述與其他事證相互結合運
    用之可信情況擔保程度，認其事後所辯尚乏更為可信之旁證
    以供審認，無從推翻前述業已互核相符之積極證據。本件事
    證明確，被告連續販賣第一級毒品海洛因20次予證人丙○○
    以營利之犯行洵堪認定，應依法論科。
三、被告轉讓海洛因予己○○部分：
  1.證人己○○於偵查中結證稱：被告自九十四年十二月間開始
    ，最近一次是昨天（即95年1月11日）下午四點多，在查獲
    地點（即被告上址租處），無償提供海洛因給她施用，總共
    給過二、三次，每次都給約一次施用的量等語（見偵查卷第
    二一頁），並證稱：「（問：乙○○為什麼要無償給你海洛
    因？）我向他要的，他與我妹妹甲○○在交往」，已就被告
    無償提供海洛因予她施用之時間、地點及緣由指證明確。則
    由證人己○○所指證被告提供其施用海洛因之數量均僅一次
    施用之量，數量很少，次數又僅二、三次一情，可知被告並
    非不惜成本地無限制提供海洛因予證人己○○施用，參以被
    告與證人妹妹甲○○係交往中之男女朋友，與證人己○○間
    之相處並無不睦或齟齬情事等情，可知被告在證人己○○毒
    癮發作時，應證人己○○之要求，偶爾提供海洛因予證人己○○施用，亦屬人情之常，凡此均足以佐證證人己○○先前
    於偵查中所為被告無償轉讓海洛因予她施用等情確與事實相
    符，堪予採信。
  2.雖其於原審審理時另證稱：當時她在嗑藥（指施用毒品），
    藥性發作，很難過，才這樣證述云云（見警卷第357頁），
    然其又證稱：她海洛因毒癮發作時，全身沒有力氣，會打呵
    欠、流眼淚、流鼻水、全身酸痛，二級毒品毒癮發作時，會
    想睡覺，但只要施用到毒品，施用完幾分鐘內症狀就會消失
    等語（見原審卷第362至363頁），足見證人己○○當時既然
    已施用毒品，其所述之上開毒癮發作情形已不存在，自難認
    證人己○○係因毒癮發作，才誣指被告，又其當時縱然係處
    於毒癮發作之情形，惟其所述之上開症狀應該一見即知，衡
    情訊問之檢察官應會問明證人己○○之身體或精神狀況，惟
    卷附證人己○○之偵訊筆錄並未載明此節，足見證人己○○
    於檢察官訊問時並無其所述之上開身體不適或精神狀況不佳
    之情形，況警方及檢察官偵訊證人己○○時，並未要證人己○○指證被告提供海洛因給她吸食，而證人己○○與被告又
    無任何仇怨，亦無與被告相處不洽或反對被告與其妹妹甲○○交往之情事，此亦據證人己○○證述在卷（見原審卷第三
    六四頁），則縱證人己○○因毒癮發作而有上開戒斷症狀出
    現，亦無須任意誣指被告轉讓毒品，足見證人己○○於原審
    審理時改證稱：係因藥性發作，才為如此證述云云，顯係事
    後迴護被告之詞，尚難採信。
  3.至辯護人雖聲請將警方執行搜索時在證人己○○身上所查扣
    之海洛因一包（毛重0.4公克），與被告本案查扣之上開18
    包海洛因作純度之鑑定，茲以證明被告未無償提供海洛因予
    證人己○○施用云云。惟查證人己○○自承其毒癮甚大，平
    均一天要施用一至二次海洛因，如果不施用毒品就會受不了
    （見原審卷第363頁），並證稱其有向綽號「阿賢」之男子
    購買海洛因（見原審卷第356頁），而由被告無償提供海洛
    因予證人己○○施用之次數僅二、三次一節，可知證人己○○所施用之海洛因毒品來源非僅被告無償提供一途，且證人
    己○○先前於警詢及偵查中亦均未指證警方自其身上扣得之
    海洛因係被告無償提供，是則縱證人己○○身上所查扣之海
    洛因確非被告提供，亦無法證明被告不曾提供海洛因予證人
    己○○施用，從而，辯護人此部分調查證據之聲請，並無法
    為被告有利之證明，核屬無調查必要之證據，附此敘明。綜
    上，被告轉讓海洛因予證人己○○之犯行事證明確，堪以認
    定，且依罪疑有利於被告原則，應以證人己○○所證述之最
    少次數，認定被告轉讓海洛因予證人己○○之次數為2次。
四、綜上，被告連續販賣第一級毒品海洛因20次予證人丙○○施
    用之犯行，及轉讓海洛因予證人己○○之犯行事證明確，均
    堪以認定，應予依法論科。
、論罪科刑之理由：
一、又被告行為後，刑法第47條、第56條、第33條第5款、第51
    條第5款、第64條第2項、第65條第2項、第67條、第68 條等
    條文已於94年2月2日修正公布，其中(1)第47條已由原先之「
    受有期徒刑之執行完畢，或受無期徒刑或有期徒刑一部之執
    行而赦免後，5年以內再犯有期徒刑以上之罪者，為累犯，
    加重本刑至2分之1」，修正為第47條第1項「受徒刑之執行
    完畢，或一部之執行而赦免後，5年以內故意再犯有期徒刑
    以上之罪者，為累犯，加重本刑至2分之一」，並增列第2項
    「第98條第2項關於因強制工作而免其刑之執行者，於受強
    制工作處分之執行完畢或一部之執行而免除後，5年以內故
    意再犯有期徒刑以上之罪者，以累犯論」；(2)第56條業經刪
    除；(3)第33條第5款由「罰金：一元以上」，修正為「罰金
    ：新台幣一千元以上，以百元計算之」；(4)第51條規定：「
    數罪併罰，分別宣告其罪之刑，依左列各款定其應執行者：
    」其中第5款規定：「宣告多數有期徒刑者，於各刑中之最
    長期以上，各刑合併之刑期以下，定其刑期。但不得逾二十
    年。」，修正後刑法第51條第5款規定：「宣告多數有期徒
    刑者，於各刑中之最長期以上，各刑合併之刑期以下，定其
    刑期。但不得逾30年」）；(5)第64條第2項由原先之「死刑
    減輕者，為無期徒刑，或為15年以下12年以上有期徒刑。」
    ，修正為「死刑減輕者，為無期徒刑。」；(6)刑法第65 條
    第2項亦由原先之「無期徒刑減輕者，為7年以上有期徒刑。
    」，修正為「無期徒刑減輕者，為20年以下15年以上有期徒
    刑。」；(7)第67條、第68條由原先之「有期徒刑加減者，其
    最高度及最低度同加減之」、「拘役或罰金加減者，僅加減
    其最高度」，修正為「有期徒刑或罰金加減者，其最高度及
    最低度同加減之」、「拘役加減者，僅加減其最高度」，足
    見罰金刑部份已由僅加減其「最高度」修正為「最高度及最
    低度同加減之」；並均自95年7月1日起施行。則依上開規定
    ，被告行為後刑法第47條、第56條、第33條第5款、第51 條
    第5款、第64條第2項、第65條第2項、第67條、第68條等條
    文之內容，於客觀上均已發生實質上之變更，揆諸前開說明
    ，自應依新修正刑法第2條第1項之規定予以比較適用。則依
    上開規定，連續犯之規定，則因被告所犯之罪如後述，有連
    續犯關係，如依95年7月1日新法施行前之刑法第56條之規定
    ，僅論以一罪即可，如依95年7月1日新法施行後刑法之規定
    ，則因連續犯之規定業已刪除，其所犯各罪，應分論併罰；
    另修正後刑法第33條第5款之規定，則無異提高法定刑罰金
    刑之最低刑度；又修正後刑法第51條第5款亦並非較有利於
    行為人，依刑法第2條第1項前段之規定，仍應依修正前刑法
    第51條第5款之規定，定其應執行之刑（最高法院95年第8次
    刑事庭會議決議參照），又死刑及無期徒刑減輕時，新修正
    施行之刑法第64條第2項、第65條第2項均將減輕後之刑期加
    重；至修正後刑法第67條及第68條之規定，則將罰金刑之最
    低度修正為應加減之，則綜合上情，比較新舊法結果，自以
    修正前刑法第47條、第56條、第33條第5款、第51條第5款、
    第64條第2項、第65條第2項、第67條、第68條之規定有利於
    被告，依95年7月1日新施行之刑法第2條第1項前段之規定，
    自應適用行為時法即95年7月1日施行前之刑法第47條、第56
    條、第33條第5款、第51條第5款、第64條第2項、第65條第2
    項、第67條、第68條之規定，併此敘明。
二、查海洛因係毒品危害防制條例第2條第2項第1款所定之第一
    級毒品，不得非法持有、販賣及轉讓。核被告自94年12月初
    至95年1月5日販賣海洛因20次予證人丙○○之行為，均係犯
    毒品危害防制條例第4條第1項之販賣第一級毒品罪；其後於
    95年1月11日下午5時許，雖承前販賣第一級毒品營利之故意
    ，並著手實行販賣毒品海洛因予證人丙○○之行為，惟證人
    丙○○並無買受第一級毒品海洛因之真意，其虛與被告買賣
    毒品，無非係為配合警方查緝其毒品上游，以求人贓俱獲，
    是被告該次販賣海洛因之行為，應論以同條例第4條第6項、
    第1項之販賣第一級毒品未遂罪（最高法院96年度台上字第
    3664、1785號判決意旨參照）；另其無償提供海洛因予證人
    己○○2次之行為，均係犯同條例第8條第1項之轉讓第一級
    毒品罪。被告販賣第一級毒品海洛因而持有第一級毒品海洛
    因之低度行為，及因轉讓而持有第一級毒品海洛因之低度行
    為，應分別為販賣及轉讓上開毒品之高度行為所吸收，均不
    另論罪。
三、被告先後多次販賣海洛因既、未遂及二次轉讓海洛因之犯行
    ，分別時間緊接，手法相同，而犯構成要件相同之罪名，顯
    係基於概括之犯意反覆所為，均構成連續犯，應各依修正前
    刑法第五十六條規定，論以一罪，並加重其刑（惟販賣第一
    級毒品罪之法定刑為死刑、無期徒刑部分，不得加重）。又
    被告有如事實欄所載之前案科刑紀錄，有臺灣高等法院被告
    前案紀錄表在卷可憑，其受有期徒刑執行完畢後五年內再犯
    本件有期徒刑以上之上開各罪，均應依修正前刑法第47條規
    定，遞加重其刑（惟販賣第一級毒品罪之法定刑為死刑、無
    期徒刑部分，依法不得加重）。另被告所犯上開二罪，犯意
    各別，罪名互異，應分論併罰。
四、按毒品危害防制條例第八條第六項雖規定：「轉讓毒品達一
    定數量，加重其刑至二分之一，其標準由行政院定之」，行
    政院並據該規定於九十三年一月七日發布「轉讓持有毒品加
    重其刑之數量標準」，該標準第二條第一項第一款規定：轉
    讓、持有第一級毒品達淨重五公克以上者，加重其刑至二分
    之一」，但依證人己○○之證述，被告轉讓第一級毒品海洛
    因予證人己○○之數量，每次約僅一次吸食之量，如前所述
    ，本件並無證據證明被告轉讓予證人己○○之海洛因逾淨重
    五公克，自不得依該標準加重其刑，附此敘明。
五、又按刑法第59條規定，犯罪之情狀可憫恕者，得酌量減輕其
    刑，同法第57條規定，科刑時應審酌一切情狀，為科刑重輕
    之標準，於裁判上酌減其刑時，應就犯罪一切情狀（包括刑
    法第57條所列舉之10款事項），予以全盤考量，審酌其犯罪
    有無可憫恕之事由，以為判斷。故適用第59條酌量減輕其刑
    時，並不排除第57條所列舉10款事由之審酌，惟其程度應達
    於確可憫恕，始可予以酌減（最高法院70年度第6次刑事庭
    會議決議參照）。又依毒品危害防制條例第四條第一項規定
    ，販賣第一級毒品罪之法定刑為「死刑或無期徒刑；處無期
    徒刑者，得併科新臺幣一千萬元以下罰金」，然同為販賣第
    一級毒品之被告，其素行、原因動機不一，犯罪情節未必盡
    同，或有大盤毒梟者，亦有中、小盤之分，甚或僅止於吸毒
    者友儕間為求互通有無之有償轉讓者亦有之，其販賣行為所
    造成危害社會之程度自屬有別，法律科處此類犯罪，所設之
    法定最低本刑卻同為「無期徒刑，得併科新臺幣一千萬元以
    下罰金」，不可謂不重。於此情形，倘依其情狀處以有期徒
    刑，即足以懲儆，並可達防衛社會之目的者，自非不可考量
    其主觀惡性與客觀犯行有無可憫恕之處，俾適用刑法第五十
    九條之規定酌量減輕其刑，期使個案間之量刑，符合比例原
    則與平等原則。經查，本件被告販賣海洛因之所得僅四萬一
    千元，而販賣對象僅證人丙○○一人、次數不多，較之一般
    大盤或中盤毒梟之犯罪情節為輕，衡諸犯罪情狀，非無可憫
    ，故就其所犯販賣第一級毒品海洛因部分，如處以法定最輕
    本刑無期徒刑，尚嫌過重，爰依刑法第59條規定，就被告所
    犯毒品危害防制條例第4條第1項販賣第一級毒品犯行部分，
    酌減其刑，並與加重部分（法定刑死刑、無期徒刑以外部分
    ），先遞加後減之。
肆、撤銷原判之理由
一、原審以被告犯行事證明確，而予論罪科刑固非無見，惟查：
    (1)扣案之空分裝袋九十五個、空分裝袋一盒又一包，如後述
      應係預備供被告販賣第一級毒品海洛因所用之物，應依刑
      法第38條第1項第二款沒收，原審就扣案之上開分裝袋依
      毒品危害防制條例第19條第1項規定宣告沒收，尚有未合
      。
    (2)本件被告行為後，刑法於95年7月1日修正施行，其中第51
      條第5款業已修正，就本件被告涉犯數罪定執行刑部分，
      原審未為比較新舊法之適用，亦有未合。
二、被告上訴意旨，否認犯罪，雖為無理由，然原判決既有上開
    可議之處，自屬無可維持，應由本院將原判決予以撤銷改判
    。爰審酌被告本身亦有施用毒品之習慣，當知毒品對人身心
    戕害之嚴重性，年輕力壯，不思努力工作賺取正當酬勞，竟
    藉流毒他人牟取利益，並無償轉讓他人施用，其所為助長施
    用毒品犯行，危害社會非輕，且其販賣及轉讓毒品之對象係
    孕婦，更危及其腹中胎兒之健康，與販賣、轉讓毒品予一般
    人之情形相較，可非難性較高，事後復未能坦承販毒犯行，
    欠缺對本身違法行為悔過之具體表現，惟念其因貪慾致罹刑
    章，所販賣及轉讓毒品之數量不多、販賣之時間非長、所得
    利益非鉅等一切情狀，就販賣第一級毒品部分，量處有期徒
    刑十三年；就轉讓第一級毒品部分，量處有期徒刑二年六月
    。並定其應執行之刑為有期徒刑十五年。
三、扣案之海洛因十八包（驗餘淨重合計5.74公克）及被告於九
    十五年一月十一日下午五時許，在上址東方公園大樓大門出
    賣交付予證人丙○○之未於本件扣案之第一級毒品海洛因一
    包（驗餘淨重0.77公克），均屬第一級毒品，應依毒品危害
    防制條例第18條第1項前段規定，沒收銷燬之。又扣案之該
    十八包海洛因之外包裝（總重3.93公克）及未於本件扣案之
    第一級毒品海洛因外包裝（重0.35公克），係被告所有既可
    用於包裹毒品，防其裸露、潮濕，便於攜帶俾供販賣毒品所
    用之物，應依毒品危害防制條例第19條第1項之規定宣告沒
    收之。
    另0000000000號行動電話為被告供販賣海洛因所用之物，已
    如前述，又既經移轉占有交付被告持有使用，應認為被告所
    有，再依證人供述，渠均係撥打被告之上開行動電話聯絡交
    易毒品事項，足認該行動電話係供被告販賣毒品所用之物，
    雖未扣案，仍應依毒品危害防制條例第19條第1項規定，宣
    告沒收，如全部或一部不能沒收時，追徵其價額，或以其財
    產抵償之。又被告連續販賣海洛因所得四萬一千元，雖未扣
    案，應依毒品危害防制條例第十九條第一項規定，諭知沒收
    ，如全部或一部不能沒收時，以其財產抵償之。至被告於95
    年1月11日與丙○○進行海洛因買賣交易之款項，因該款項
    係供調查證據所使用之工具，難謂係犯罪所得之財物，爰未
    予沒收（最高法院96年台上字第175號判決參照），附此敘
    明。
四、至扣案被告所有之第二級毒品安非他命一包（含袋重○‧三
    公克），係被告另案施用第二級毒品之證物；扣案被告所有
    之杓子二支，係被告另案施用毒品所用之物；扣案被告所有
    之六萬二千六百元，被告否認為其販毒所得，依卷內資料，
    並無證據足證與被告本件販賣及轉讓第一級毒品之犯行有涉
    ，自毋庸於本案併予宣告沒收。另警方於上址被告租處扣得
    之注射針筒七支係案外人甲○○施用毒品所用之物，海洛因
    一包（含袋重○‧四公克）係案外人己○○施用毒品所用之
    物，海洛因一包（含袋重○‧三公克）、安非他命四包（含
    袋重三‧三公克），均係案外人戊○○施用毒品所用之物，
    均非被告所有，且與被告販賣及轉讓第一級毒品犯行均無涉
    ，亦不得於本案宣告沒收。
伍、被告經合法傳喚，無正當之理由不到庭，爰不待其陳述，逕
    行判決。
陸、論罪法條
一、刑事訴訟法第369條第1項前段、第364條、第299條第1項前
    段、第371條。
二、毒品危害防制條例第4條第1項、第8條第1項、第18條第1項
    前段、第19條第1項。
三、修正後刑法第11條前段、第2條第1項前段、第59條、修正前
    刑法第56條、第47條、第51條第5款。
本案經檢察官羅清溪到庭執行職務。
中    華    民    國    98    年    6     月    16    日
                  刑事第四庭    審判長法  官  吳志誠
                                      法  官  高明發
                                      法  官  羅心芳
以上正本證明與原本無異。
如不服本判決應於收受送達後10日內向本院提出上訴書狀，其未
敘述上訴理由者，並得於提起上訴後10日內向本院補提理由書（
均須按他造當事人之人數附繕本）「切勿逕送上級法院」。
                                      書記官  蔡振豐
中    華    民    國    98    年    6     月    17    日
附錄本案論罪科刑法條：
毒品危害防制條例第4條
製造、運輸、販賣第一級毒品者，處死刑或無期徒刑；處無期徒
刑者，得併科新臺幣 1 千萬元以下罰金。
製造、運輸、販賣第二級毒品者，處無期徒刑或7年以上有期徒
刑，得併科新臺幣 7 百萬元以下罰金。
製造、運輸、販賣第三級毒品者，處5年以上有期徒刑，得併科
新臺幣 5 百萬元以下罰金。
製造、運輸、販賣第四級毒品者，處3年以上10年以下有期徒刑
，得併科新臺幣 3 百萬元以下罰金。
製造、運輸、販賣專供製造或施用毒品之器具者，處1年以上7年
以下有期徒刑，得併科新臺幣 1 百萬元以下罰金。
前五項之未遂犯罰之。
毒品危害防制條例第8條
轉讓第一級毒品者，處 1 年以上 7 年以下有期徒刑，得併科新
臺幣 1 百萬元以下罰金。
轉讓第二級毒品者，處 6 月以上 5 年以下有期徒刑，得併科新
臺幣 70 萬元以下罰金。
轉讓第三級毒品者，處3年以下有期徒刑，得併科新臺幣30萬元
以下罰金。
轉讓第四級毒品者，處1年以下有期徒刑，得併科新臺幣10 萬元
以下罰金。
前四項之未遂犯罰之。
轉讓毒品達一定數量者，加重其刑至二分之一，其標準由行政院
定之。


司法院資訊處製作；財團法人民間司法改革基金會備份。
